【裁判字號】    97,消債更,37
【裁判日期】    970527
【裁判案由】    更生事件
【裁判全文】
臺灣臺南地方法院民事裁定            97年度消債更字第37號
債  務  人  甲○○
上列當事人聲請消費者債務清理事件，本院裁定如下：
    主  文
債務人甲○○自中華民國九十七年五月二十七日十七時起開始更
生程序。
    理  由
一、按債務人不能清償債務或有不能清償之虞，且無擔保或無優
    先權之債務總額未逾新臺幣（下同）1,200 萬元者，於法院
    裁定開始清算程序或宣告破產前，得向法院聲請更生。法院
    開始更生程序之裁定，應載明其年、月、日、時，並即時發
    生效力，消費者債務清理條例第3條、第42條第1項、第45條
    第1項定有明文。
二、本件債務人主張：債務人先前每月薪資收入為20,000元，經
    扣除勞、健保費用及勞保退休給付後，每月僅餘18,502元；
    而債務人每月必要之家庭生活及扶養費支出已超過上開金額
    ；又債務人並無其他財產，而其無擔保及無優先權債務總額
    為 1,183,334元，負債顯然超過資產甚多，且入不敷出，已
    達不能清償債務或有不能清償之虞之程度。債務人雖曾於消
    費者債務清理條例施行前，與各債權銀行就無擔保債務成立
    協商，約定以每月為 1期，共分80期，每期償還18,484元，
    然此項協商金額相當於債務人 1個月的薪資收入，債務人已
    無法維持生活，且債務人任職之公司嗣後倒閉，是因不可歸
    責於債務人之事由致履行顯有重大困難。又債務人僅係一般
    消費者，並未從事營業，復未經法院裁定開始清算程序或宣
    告破產，爰向本院聲請更生等語。
三、經查，本件債務人主張其先前每月薪資收入18,502元，負債
    總額為 1,183,334元，且曾於消費者債務清理條例施行前，
    與各債權銀行就無擔保債務成立協商，約定以每月為 1期，
    共分80期，每期償還18,484元；而債務人僅係一般消費者，
    並未從事營業之事實，業據提出債權人清冊、債務人之財產
    及收入狀況說明書、勞工保險卡、94、95年度綜合所得稅各
    類所得資料清單、薪資單、協議書、無擔保債務還款計畫為
    證，又債務人名下並無任何財產，亦有債務人提出之財產歸
    屬資料清單在卷可佐，並經本院依職權調取被告之財產歸戶
    資料查明屬實，有稅務電子閘門財產所得調件明細表在卷可
    稽，堪認債務人確已達不能清償債務或有不能清償之虞之程
    度。
四、按債務人對於金融機構因消費借貸、自用住宅借款、信用卡
    或現金卡契約而負債務，在聲請更生或清算前，應提出債權
    人清冊，以書面向最大債權金融機構請求協商債務清償方案
    ，並表明共同協商之意旨；又消費者債務清理條例施行前，
    債務人依金融主管機關協調成立之中華民國銀行公會會員辦
    理消費金融案件無擔保債務協商機制與金融機構成立協商者
    ，不得聲請更生或清算，但因不可歸責於己之事由，致履行
    顯有重大困難者，不在此限，消費者債務清理條例第 151條
    第1項、第5項定有明文。查本件債務人雖曾於消費者債務清
    理條例施行前，與各債權銀行就無擔保債務以上述條件成立
    協商，然協商成立之後，債務人原先任職之「狀元麻辣餐飲
    店」業已休業，以致債務人於97年 4月13日非自願離職，有
    債務人出具之離職證明書 1份在卷可按，則債務人離職既係
    因上開餐飲店休業所致，其主張係因不可歸責於己之事由，
    致履行上開協議顯有重大困難，自堪採信。
五、綜上所述，本件債務人僅係一般消費者，並未從事營業，其
    已達不能清償債務或有不能清償之虞之程度，其中無擔保或
    無優先權之債務，在1200萬元以下，之前雖與各債權銀行達
    成協議，但因不可歸責於己之事由，致履行上開協議顯有重
    大困難，且未經法院裁定開始清算程序或宣告破產，又查無
    消費者債務清理條例第6條第 3項、第8條或第46條各款所定
    駁回更生聲請之事由存在，則債務人聲請更生，應屬有據，
    爰裁定如主文。
中    華    民    國    97    年    5     月    27    日
              民事第二庭    法      官  周紹武
上為正本係照原本作成
本件不得抗告
本裁定已於民國97年5月27日17時公告。
中    華    民    國    97    年    5     月    27    日
                            書  記  官  余吉祥


司法院資訊處製作；財團法人民間司法改革基金會備份。
